【裁判字號】    99,消債聲,10
【裁判日期】    990629
【裁判案由】    聲請免責
【裁判全文】
臺灣士林地方法院民事裁定            99年度消債聲字第10號
債  務  人  甲○○○○○○
代  理  人  陳豪杉律師
上列當事人因債務人甲○○○○○○聲請清算事件，本院裁定如
下：
    主  文
債務人甲○○○○○○應予免責。
    理  由
一、按法院為終止或終結清算程序之裁定確定後，除別有規定外
    ，應以裁定免除債務人之債務，消費者債務清理條例第132
    條定有明文。又法院裁定開始清算程序後，債務人有薪資、
    執行業務所得或其他固定收入，而普通債權人之分配總額低
    於債務人聲請清算前2 年間，可處分所得扣除自己及依法應
    受其扶養者所必要生活費用之數額者，法院應為不免責之裁
    定，但債務人證明經普通債權人全體同意者，不在此限，復
    為同條例第133 條所明定。另債務人有下列各款情形之一者
    ，法院應為不免責之裁定，但債務人證明經普通債權人全體
    同意者，不在此限：(一)於7 年內曾依破產法或本條例規定受
    免責；(二)隱匿、毀損應屬清算財團之財產，或為其他不利於
    債權人之處分；(三)捏造債務或承認不真實之債務；(四)因浪費
    、賭博或其他投機行為，致財產顯然減少或負擔過重之債務
    ，而生開始清算之原因；(五)於清算聲請前1 年內，已有清算
    之原因，而隱瞞其事實，使他人與之為交易致生損害；(六)明
    知已有清算原因之事實，非基於本人之義務，而以特別利於
    債權人中之一人或數人為目的，提供擔保或消滅債務；(七)隱
    匿、毀棄、偽造或變造帳簿或其他會計文件之全部或一部，
    致其財產之狀況不真確；(八)故意於財產及收入狀況說明書為
    不實之記載，或有其他故意違反本條例所定義務之行為，亦
    為同條例第134 條所明定。惟債務人有前條各款事由情節輕
    微法院審酌普通債權人全體受償情形及其他一切情狀認為適
    當者得為免責之裁定，復為同條例第135 條之規定。
二、本件債務人甲○○○○○○聲請消費者債務清理事件，前經
    本院98年度消債清字第64號裁定開始清算程序並同時終止清
    算程序確定在案（見本院卷第5 至6 頁）。依上開規定，本
    院自應裁定是否准許債務人免責。
三、經查：
  (一)債務人於法院裁定開始清算程序後確有薪資平均每月新臺幣
    （下同）2 萬6,000 元之固定收入，此有債務人任職瑋喬實
    業股份有限公司之在職證明書（見本院98年度消債清字第64
    號卷，下稱聲請卷，第60頁）、自民國97年1 月至98年11月
    之薪資單明細（見聲請卷第63至67頁）、勞工保險被保險人
    投保資料表及明細（見聲請卷第61至62頁）附卷可稽。惟債
    務人自陳除維持自身生活外，需扶養1 名未成年子女何旻霈
    及1 名高齡90歲、失明且失智多重重度障礙之父親何保順，
    每月收入扣除必要支出後，實已無剩餘，業據提出其全戶戶
    籍謄本（見聲請卷第34至35頁）、何保順中華民國身心障礙
    手冊（見聲請卷第33頁）、財產及收入狀況說明書（見聲請
    卷第23至25頁）、房屋租賃契約（見聲請卷第82頁）、臺北
    市聯合醫院附設陽明護理之家養護（長期照護）契約書（見
    聲請卷第116 至125 頁）等為證，核閱屬實。是債務人居臺
    北市，核以內政部公布99年度臺北市最低生活費為1 萬4,61
    4 元、何保順之扶養義務人僅債務人1 人、縱債務人至多負
    擔1/2 對何旻霈之扶養費用等因素，再加計債務人個人每月
    必要支出，則其主張每月收入扣除必要支出後，實已無剩餘
    之事實應堪採信。是以，債務人聲請清算前二年間，可處分
    所得扣除自己及依法應受其扶養者所必要生活費用後已無餘
    額，自無消費者債務清理條例第133 條所規定之不免責事由
    。
  (二)經本院通知全體無擔保債權人及債務人，對於債權數額及債
    務人是否應予免責乙節表示意見。富邦資產管理股份有限公
    司（下稱富邦資產公司）、聯邦商業銀行股份有限公司（下
    稱聯邦銀行）、台北富邦商業銀行股份有限公司（下稱台北
    富邦銀行）、元誠國際資產管理股份有限公司（下稱元誠國
    際資產公司）、元誠第一基金資產管理股份有限公司（下稱
    元誠第一資產公司）陳報其清算債權分別為2,067 萬9,876
    元、15萬2,881 元、5 萬8,613 元、13萬8,758 元及9,755
    元，合計為2,103 萬9,883 元並具狀表示反對債務人免責。
  (三)上開債權人陳報之清算債權中，富邦資產公司之債權達2,06
    7 萬9,876 元，占全體無擔保及無優先權債權額達98.29%，
    核其債權成立之因，為87年間債務人應其前配偶吳明順之要
    求，為第三人大銜企業有限公司（下稱大銜公司）與台北銀
    行股份有限公司之借款債務擔任連帶保證人。當時債務人年
    僅22歲，智慮不周，且該連帶保證債務之主債務人大銜公司
    為法人，資本額達1,000 萬元，惟債務人與大銜公司全無利
    害關係，有經濟部商業司公司及分公司資料查詢明細（見本
    院卷第56至57頁）、債務人財政部臺北市國稅局財產歸屬資
    料清單（見聲請卷第9 頁）在卷足憑。況債務人原欲聲請更
    生，於富邦資產公司強制執行債務人之薪資債權時始知有該
    筆連帶保證債務存在而轉聲請清算，有臺灣台北地方法院98
    年2 月20日98年度司執字第13169 號執行命令（見本院卷第
    54至55頁）及法律扶助基金會覆議審查表（見本院98年度消
    債救字第31號卷第6 頁）在卷足稽。是債務人負擔該筆連帶
    保證債務難認有消費者債務清理條例第134 條各款不免責事
    由之存在。又其餘債權人聯邦銀行、台北富邦銀行、元誠國
    際資產公司、元誠第一資產公司陳報之清算債權合計僅36萬
    7 元，縱有前揭事由存在，其比例僅占全體無擔保及無優先
    權債權額1.71% ，情節輕微，堪認有同條例第135 條之適用
    。
三、綜上所述，本院審酌債務人生活狀況與其積欠債務之消費內
    容、原因，認債務人並無消費者債務清理條例第133 條前段
    、第134 條各款所定之情事，或縱有消費者債務清理條例第
    134 條各款所定之情事，惟情節輕微，仍應以同條例第135
    條規定為免責之裁定。從而，自應依前揭規定為債務人免責
    之裁定。
四、爰裁定如主文。
中    華    民    國    99    年    6     月    29    日
                  民事第二庭  法      官  方彬彬
上為正本係照原本作成。
如不服本裁定，應於裁定送達後10日內，以書狀向本院提出抗告
，並繳納抗告費新臺幣1千元。
中    華    民    國    99    年    7     月     1    日
                              書  記  官  周嫣蘋

司法院資訊處製作；財團法人民間司法改革基金會備份。
